【裁判字號】    99,簡上,36
【裁判日期】    991124
【裁判案由】    詐欺
【裁判全文】
臺灣宜蘭地方法院刑事判決              99年度簡上字第36號
上  訴  人  臺灣宜蘭地方法院檢察署檢察官
被      告  黃永鴻
選任辯護人  黃憲男律師
上列上訴人因被告詐欺案件，不服本院簡易庭於中華民國99年6
月3日所為99年度簡字第358號第一審判決（聲請簡易判決處刑案
號：98年度偵字第1202、3532號），提起上訴，本院管轄第二
審之合議庭判決如下：
    主  文
上訴駁回。
    事  實
一、黃永鴻為臺灣惠田股份有限公司（下稱惠田公司）名義負責
    人黃聿庭之父，為惠田公司實際負責人，以居間銷售臺灣塑
    膠工業股份有限公司（下稱台塑公司）台塑烯與歐洲地區企
    業賺取佣金為主要營業收入來源，於民國95年間與西班牙商
    Ferrinter lberia,S.L.（下稱Ferrinter公司）之代表人
    Manuel Navarro Vazquez接觸，黃永鴻出示載有台塑公司、
    臺灣化學纖維股份有限公司及南亞塑膠工業股份有限公司商
    標之型錄，順利取得西班牙商Ferrinter公司購買台塑公司
    原料之居間地位後，自95年間陸續由西班牙商Ferrinter公
    司向惠田公司表明購買塑膠原料Taisox8050及Taisox9001
    數量後，由惠田公司職員蘇美華與台塑公司職員廖溫樂詢價
    下單，由西班牙商Ferrinter公司開立可轉讓之信用狀與惠
    田公司，再由惠田公司轉與台塑公司，台塑公司取得信用狀
    後依照惠田公司給予之資訊出貨多筆。(一)於96年初因惠田公
    司財務吃緊及塑膠原料出現供少於求之情況，Ferrinter公
    司請託惠田公司尋覓Taisox8050及Taisox9001之替代產品，
    黃永鴻見此有機可趁，為求取得款項填補惠田公司財務漏洞
    ，明知並無另向台聚公司下單購買塑膠原料LH523，竟意圖
    為自己不法之所有，於96年4月26日藉由電子郵件向Ferrint
    -er公司代表人Manuel表示台聚公司回覆塑膠原料LH523報價
    為信用狀付款為每公噸美金1325元、電匯付款每公噸美金13
    15元，令Manuel陷於錯誤，誤信已獲台聚公司同意出售塑膠
    原料LH523，僅依據前揭價格付款即可取得塑膠原料LH523，
    於96年5月22日向惠田公司訂購塑膠原料LH523總計96公噸，
    並於同日電匯美金12萬8640元至惠田公司帳戶，黃永鴻遂得
    以於96年5月25日款項解款存入後，將該筆款項填補惠田公
    司財務缺口；(二)另因Ferrinter公司曾表明訂購408公噸之塑
    膠原料Taisox8050及36公噸之Taisox9001，惠田公司於96年
    4月29日與台塑公司簽立504公噸之Taisox8050之購買確認書
    訂購該筆塑膠原料，惟並無下單訂購塑膠原料Taisox9001，
    黃永鴻卻向Ferrinter公司代表人Manuel表示訂購完成，因
    當時台塑公司內部缺貨，故該批貨物遲未出貨，於96年7月
    初台塑公司已可正常出貨時，黃永鴻為求取得款項抒解惠田
    公司財務問題，竟意圖為自己不法之所有，於96年6月13日
    親自及藉由不知情之蘇美華寄發電子郵件向Manuel表示需先
    電匯款項以取得貨物出貨保證、電匯付款可取得優惠折扣等
    ，致Manuel陷於錯誤，於96年7月3日電匯408公噸之Taisox8
    050及36公噸之Taisox9001總價額之百分之三十即美金17萬
    7480元與惠田公司，其餘款項則由Ferrinter公司以信用狀
    直接開立與台塑公司，該筆美金17萬7480元款項於96年7月9
    日解款存入惠田公司帳戶後，作為惠田公司繳稅、支付勞保
    費用等用途，而Ferrinter公司以信用狀開立與台塑公司部
    分陸續於96年7月底及8月中取得塑膠原料Taisox8050共324
    公噸。嗣後因Ferrinter公司遲未獲得塑膠原料LH523出貨回
    應，屢向黃永鴻反應，黃永鴻不斷以原料短缺等理由搪塞，
    拖延需至96年7月中旬始有貨物得以出貨，而Ferrinter公司
    至96年7月16日仍未取得塑膠原料96公噸之LH523，Manuel即
    於96年7月20日藉由電子郵件向黃永鴻表示以96公噸之Taiso
    -x8050取代96公噸之LH523，黃永鴻見有此喘息機會而立即
    回信同意此舉，然惠田公司財務缺口仍未及時獲得填補，黃
    永鴻始終無法將挪用供作惠田公司使用之款項匯付與台塑公
    司，故台塑公司取消96年4月29日購買確認書同意出貨之504
    公噸之Taisox8050當中之180公噸而未出貨，Ferrinter公司
    至96年10月仍未取得電匯付款與惠田公司之總價額為美金12
    萬8640元之96公噸之塑膠原料LH523（後已轉為96公噸之Tai
    -sox8050）及價額為美金17萬7480元之408公噸Taisox8050
    當中之84公噸及36公噸之Taisox9001，始察覺受騙。
二、案經西班牙商Ferrinter公司訴請臺灣宜蘭地方法院檢察署
    檢察官偵查起訴。
    理  由
一、訊據被告黃永鴻於原審及本院審理中，對於上開犯行均坦承
    不諱，並據惠田公司職員蘇美華、台塑公司職員廖溫樂於偵
    查中證述在卷，復有告訴人所提匯款單據，台塑公司97年9
    月10日台塑北總字第03520號函函覆關於台塑公司與惠田公
    司於99年4月30日訂貨及出貨情形資料，惠田公司和告訴人
    往來電子郵件資料等件在卷可佐。綜上所述，本件事證明確
    ，被告犯行堪以認定，應依法論科。
二、核被告就前開2次犯行，均係犯刑法第339條第1項詐欺取財
    罪，被告前開2次詐欺犯行，犯意各別，行為互殊，應予分
    論併罰。檢察官上訴意旨雖以：被告於案發後2年之偵查過
    程堅不吐實，並選擇性提出證據資料，以混淆偵查作業，面
    對無法自圓其說之偵查資料而與告訴人和解，被告此舉係出
    於自身悔悟？或見無法抵賴而屈首？而此面對司法毫無悔意
    且認民事和解即可抹弭過往經濟犯行之被告居然可以獲得未
    附任何條件之緩刑宣告，司法豈非鼓勵犯下刑事案件之「有
    資力被告」毫無忌憚混淆司法偵查，如此刑度宣告豈非全盤
    放棄司法教化之效。縱對於悔悟之被告均予以機會，然本件
    僅因被告無前科、與告訴人和解並於審判過程坦承犯行即宣
    告未附條件之緩刑，然對於被告耗費之偵查歷程難道非屬有
    限之司法資源？對於自偵查即面對己身所為而坦承之其餘被
    告有何公平可言，顯然有違平等原則，是以原審宣告未附條
    件之緩刑，自有不當，請求撤銷原判決，更為適法判決。
三、原審認本件事證明確，據以論罪科刑，經核其認事用法，均
    無不當，而按刑之量定及緩刑之宣告，係實體法上賦予法院
    得為自由裁量之事項，倘其未有逾越法律所規定之範圍，或
    濫用其權限，即不得任意指摘為違法，且在刑事訴訟程序下
    ，被告不負自證無罪之義務，原審考量被告偵查、審理中之
    犯後態度，及徵詢蒞庭檢察官之意見，蒞庭檢察官答稱：「
    （如由本院逕以簡易判決處刑，對於本件量刑有無意見？）
    告訴人在99年3月5日已具狀表示願給被告自新的機會，今日
    被告也認罪，請法院斟酌」、「（對於被告願受科刑之範圍
    ，有無意見？）無。」（參見原審卷第60、61頁99年5月19
    日審判筆錄），加以偵查中告訴人特別具狀表明原諒被告，
    原審顯已斟酌各情，就被告前開2次詐欺犯行各量處有期徒
    刑5月，及定應執行刑有期徒刑9月，如易科罰金，以新台幣
    1000元折算1日，緩刑2年之宣告，其量刑並無踰越或濫用其
    量刑權限，是上訴人以前揭理由上訴，顯無理由，應予駁回
    。
據上論斷，應依刑事訴訟法第455條之1第3項、第368條，判決如
主文。
本案經檢察官王清白到庭執行職務
中    華    民    國    99    年    11    月    24    日
                  刑事第四庭審判長法  官  林楨森
                                  法  官  陳雪玉
                                  法  官  辜漢忠
以上正本證明與原本無異。
本件不得上訴。
                                  書記官  林詩綺
中    華    民    國    99    年    11    月    25    日
附錄本案論罪科刑法條：
刑法第339條第1項
意圖為自己或第三人不法之所有，以詐術使人將本人或第三人之
物交付者，處5年以下有期徒刑、拘役或科或併科1千元以下罰金
。

司法院資訊處製作；財團法人民間司法改革基金會備份。
